臺灣高等法院花蓮分院刑事附帶民事訴訟判決
上　訴　人　閻家駒
訴訟代理人　王舒慧律師（法律扶助）
被上訴人　　蔡碩夫
訴訟代理人　邱聰安律師
上列當事人間因業務過失致死等附帶民事訴訟案件，上訴人不服
臺灣臺東地方法院中華民國一百年三月三十日九十九年度重附民
字第六號第一審刑事附帶民事訴訟判決提起上訴，本院判決如下
：
    主  文
上訴駁回。
    事  實
一、上訴人原審起訴時請求被上訴人給付新臺幣（下同）七千萬
    元，並自民國九十九年十一月十六日起至清償日止，按年利
    率百分之五計算之利息，並願供擔保，請准宣告假執行。經
    原審判決敗訴後，提起上訴，並聲明求為判決：(1)原判決廢
    棄。(2)被上訴人應給付上訴人六百二十五萬一千二百五十八
    元，及自九十九年十一月十八日起至清償日止，按週年利率
    百分之五計算之利息。(3)上訴人願供擔保，請宣告准予假執
    行。再減縮其聲明為：(1)原判決廢棄。(2)被上訴人應給付上
    訴人三百八十一萬九千二百六十九元，及自起訴狀送達之翌
    日即九十九年十一月十九日起至清償日止，按週年利率百分
    之五計算之利息。其事實上陳述略以：
（一）上訴人為閻蘭鋆之父，閻蘭鋆生前為被上訴人僱用，在被
      上訴人開設之莎莉梅食品行（即希拉蕊麵包店）擔任員工
      ，因被上訴人未依勞工安全衛生法第五條第一項第一款之
      規定設置符合標準之安全設備，任由員工操作搭乘設置於
      該店內用以吊運物料之簡易提升機，又未採取有效防止人
      員遭提升機夾傷之措施，致閻蘭鋆於九十九年七月四日十
      八時二十分許，因搭乘該提升機遭提升機車箱與一樓天花
      板夾斷頸部，當場不治死亡。被上訴人過失不法侵害閻蘭
      鋆致死，上訴人依民法第一百九十二條第二項、第一百九
      十四條之規定得向被上訴人請求賠償法定扶養義務之損害
      及精神上所受之損害。
（二）法定扶養義務損害為一百三十一萬九千二百六十九元：
  １、被害人閻蘭鋆死亡（九十九年七月四日）時，上訴人（四
      十一年八月二十六日生）約五十八歲，按內政部統計九十
      八年臺灣地區簡易生命表所載平均餘命為二十七．三一年
      。依行政院主計處公布之九十九年高雄市平均每人月消費
      支出為一萬八千八百三十五元，每年為二十二萬六千零二
      元，作為本件請求法定扶養義務損害金額之計算基準。上
      訴人將來生活必要支出費用按霍夫曼計算扣除中間利息之
      金額為三百九十五萬七千八百零七元（226020×17.00000
      000〈二十七年霍夫曼係數〉+226020×0.00000000〈第二
      十八年當年霍夫曼係數〉×0.31）。
  ２、按民法第一千一百十五條第三項明定負扶養義務人有數人
      ，而其親等同一時，應各按其經濟能力分擔義務。查上訴
      人之扶養義務人除被害人閻蘭鋆外，尚有閻秋萍、閻孝剛
      ，惟閻蘭鋆已死亡，無從比較其與閻秋萍、閻孝剛之扶養
      能力，自應以人數比例計算較為妥適。據此上訴人得請求
      之金額為一百三十一萬九千二百六十九元（0000000÷3）
      。
（三）精神上損害賠償二百五十萬元：
  １、被害人閻蘭鋆為上訴人與荊桂花所生，上訴人與荊桂花離
      婚後，閻蘭鋆之監護權由上訴人行使，並扶養長大，閻蘭
      鋆就學期間均與上訴人同住於高雄，父女感情甚篤，閻蘭
      鋆就讀餐飲學校畢業後，原於高雄市私立文文雙語幼稚園
      擔任老師，之後雖至臺東工作，仍不忘抽空返家探視上訴
      人，上訴人亦勉勵其學成後可自行創業。某次閻蘭鋆遭他
      人詐欺而積欠債務，上訴人仍為其償還債務，以致身無恆
      產，可證上訴人對閻蘭鋆疼愛有加且寄望極高，閻蘭鋆遭
      此意外，上訴人白髮人送黑髮人，倍極悲憤。
  ２、閻蘭鋆因頸部遭被上訴人店內設置之簡易提升機夾斷，身
      首異地而死，年僅三十歲，其死狀悽慘，不忍卒睹，此事
      復經新聞媒體報導，全國皆知，上訴人受此重大打擊，精
      神上所受痛苦極為鉅大，爰依民法第一百九十四條規定，
      請求被上訴人賠償二百五十萬元之慰撫金。
（四）原審刑事判決以勞工安全衛生設備規則第一百五十五條之
      一第三款前段規定，並非勞工衛生法第五條第一項定之「
      標準」規定，認被上訴人未構成勞工安全衛生法第三十一
      條第一項之違反防止危害安全衛生設備規定致生職業災害
      罪，有判決不適用法則之違法，及被上訴人以張貼警告標
      示之作為，能有效避免人員搭乘並將死傷之風險控制於合
      理限度內，被上訴人對於員工違反規定擅自搭乘之情形並
      無預見可能，認被上訴人並無業務上過失，而有不適用經
      驗法則之違背法令。
（五）爰求為判決如訴之聲明：並援用刑事訴訟之證據。
二、被上訴人未提出書狀，亦未作何陳述，惟依其在刑事訴訟之
    陳述，不承認有何侵權行為。
    理  由
一、按刑事訴訟諭知無罪、免訴或不受理之判決者，應以判決駁
    回原告之訴，刑事訴訟法第五百零三條第一項前段定有明文
    。
二、本件被上訴人被訴業務過失致死等案件，業經本院判決無罪
    （臺灣臺東地方法院諭知無罪，檢察官不服原判決提起上訴
    後，經本院判決上訴駁回）在案。依照首開規定，自應駁回
    上訴人附帶提起之民事訴訟。
據上論斷，應依刑事訴訟法第四百九十條前段、第三百六十八條
，判決如主文。
中    華    民    國   100    年    9     月    6     日
                  刑事庭審判長法  官  何方興
                              法  官  王紋瑩
                              法  官  陳秋錦
以上正本證明與原本無異。
刑事(100年上訴字第112號)上訴後附民始得併同上訴。
如不服本判決，應於判決送達後10日內，向本院提出上訴書狀。
其未敘述理由者，除已有刑事上訴書狀之理由可資引用者得不敘
述上訴之理由外，應於提出上訴狀後10日內本院補提理由狀（均
須附繕本）。
中    華    民    國   100    年    9     月    6     日
                              書記官  吳璧娟